【裁判字號】    92,交訴,52
【裁判日期】    921111
【裁判案由】    公共危險
【裁判全文】
臺灣臺北地方法院刑事判決                          九十二年度交訴字第五二號
    公  訴  人  臺灣臺北地方法院檢察署檢察官
    被      告  乙○○  男，三.
    選任辯護人  張立業律師
右列被告因公共危險案件，經檢察官提起公訴（九十二年度偵字第二０號），因被告
於準備程序進行中就被訴事實為有罪之陳述，且所犯非死刑、無期徒刑、最輕本刑為
三年以上有期徒刑之罪或高等法院管轄第一審案件，經告知簡式審判程序之旨，並聽
取檢察官、被告、辯護人之意見後，經本院合議庭裁定由受命法官獨任進行簡式審判
程序，本院判決如左：
    主    文
乙○○服用酒類，不能安全駕駛動力交通工具而駕駛，處罰金萬元，如易服勞役，
以佰元折算壹日；又駕駛動力交通工具肇事，致人受傷而逃逸，處有期徒刑陸月，
如易科罰金，以佰元折算壹日。
    事    實
一、乙○○為營業小客車（計程車）司機，負責駕駛營業小客車載運乘客，為從事駕
    駛業務之人；民國九十一年十月十二日晚間飲用酒類，明知其已因服用酒類達不
    能安全駕駛動力交通工具之程度，仍於同日晚間十一時二十分許，駕駛動力交通
    工具車牌號碼ＥＴ－九九０號營業小客車，沿臺北市○○路由西向東方向以每小
    時百餘公里之速度高速行駛，行近該路段與南京東路五段二九一巷交岔路口，適
    有甲○○騎乘車牌號碼ＢＨＫ－六三八號重型機車由路口西北角由北向南方向行
    駛，擬左轉東向進入健康路，乙○○見狀雖於四一‧五公尺外即緊急煞車，猶未
    能煞停，所駕車輛左前車頭遂在臺北市○○路四二０號前（檢察官誤載為健康路
    四０二號前）與甲○○所乘機車右側車身猛力撞擊，甲○○因而人車倒地，受有
    右小腿內出血、左小腿嚴重紅腫、左腳膝蓋、右前額頭、右後腰、右手背擦傷等
    傷勢，乙○○所駕車輛亦因碰撞而前擋風玻璃左側破裂、左前車輪、左後視鏡掉
    落，左前葉子板、保險桿、凹損變形；乙○○駕駛動力交通工具肇事致甲○○受
    傷、所駕車輛左前輪掉落、嚴重毀損後，竟未停車察看、協助救護，旋駕車前行
    約二百公尺至健康路三二五巷，左轉北向進入三二五巷，再右轉東向進入三二五
    巷六弄，將車輛車頭朝內停放在三二五巷六弄六號門前空地後，再向東方向步行
    逃逸約一百三十公尺，迄至健康路三九九號前，為恰在場目睹事故發生、撥打電
    話報警並乘車追躡之李泰宏、謝德輝協助據報到場之員警攔阻、逮捕，並進行呼
    氣酒精濃度檢測，乙○○於九十一年十月十三日凌晨十二時四分許之呼氣酒精濃
    度為一‧０四亳克＼公升，因而發覺上情。（乙○○因業務上之過失傷害甲○○
    部分，因甲○○撤回告訴，業經檢察官不起訴處分確定）。
二、案經臺北市政府警察局松山分局報請臺灣臺北地方法院檢察署檢察官偵查起訴，
    因乙○○於準備程序進行中就被訴事實為有罪之陳述，且其所犯非死刑、無期徒
    刑、最輕本刑為三年以上有期徒刑之罪或高等法院管轄第一審案件，經告知簡式
    審判程序之旨，並聽取檢察官、乙○○、辯護人之意見後，經本院合議庭裁定由
    受命法官獨任進行簡式審判程序。
    理    由
一、訊據被告乙○○對於右揭犯罪事實均坦承不諱，核與被害人甲○○之指訴及證人
    即當日恰在場目睹事故發生、撥打電話報警並乘車追躡被告之李泰宏、謝德輝於
    警、偵訊中證述情節相符，並有臺北市政府警察局松山分局交通分隊道路交通事
    故調查報告表、談話紀錄表、補充資料表、舉發交通違規移置保管車輛通知單、
    現場照片、車輛照片、被告所駕車輛為警查獲狀況照片、呼氣酒精濃度檢測單、
    刑法第一百八十五條之三案件測試觀察紀錄表、臺北市政府警察局舉發違反道路
    交通管理事件通知單附卷可稽；當日被告並未撥打一一０、一一九號電話報警、
    呼叫救護車輛，並經本院職權查證屬實，此觀臺北市政府警察局北市警勤字第０
    九二四一七六八一００號覆函暨勤務指揮中心受理各類案件記錄單、臺北市政府
    消防局北市消勤字第０九二三二九三一二００號覆函所載報案人電話、姓氏、性
    別均與被告不同自明；而被告駕駛動力交通工具在臺北市○○路四二０號前肇事
    、致甲○○人車倒地受傷，所駕車輛亦因碰撞而前擋風玻璃左側破裂、左前車輪
    掉落，嚴重毀損後，仍駕車前行至健康路三二五巷，左轉北向進入三二五巷，再
    右轉東向進入三二五巷六弄，將車輛車頭朝內停放在三二五巷六弄六號門前，再
    向東方向步行逃逸至健康路三九九號前，此經被告自承無訛，前已述及，而自肇
    事地點起至車輛停放位置距離為二百公尺，被告步行逃逸之距離則為一百三十公
    尺，並經檢察官率同員警到場勘驗、測量明確，有履勘現場筆錄、行進路線圖、
    照片在卷可考；又被告於九十一年十月十三日凌晨十二時四分許之呼氣酒精濃度
    為一‧０四亳克＼公升，復據現場處理員警當場測試後記載明確，有呼氣酒精濃
    度檢測單可按。
二、按刑法第一百八十五條之三規定所謂「不能安全駕駛」，係抽象危險犯，並不以
    發生具體危險為必要，對於呼氣酒精濃度已達每公升０．五五亳克（０．五五亳
    克＼公升）以上，肇事率為一般正常人之十倍，認為已達不能安全駕車之標準，
    此業經法務部八十八年五月十八日以法八八檢字第００一六六九號函告週知，應
    為絕對不能安全駕駛動力交通工具；而就醫學文獻所知，酒精對人體造成之影響
    ，於呼氣時酒精濃度達每公升０‧二五亳克（約合體內血液中酒精濃度五０亳克
    ＼公升或百分之零點零五）即會輕度中毒，造成輕度協調功能降低，呼氣酒精濃
    度達每公升０‧五亳克時（約合體內血液中酒精濃度一００亳克＼公升或百分之
    零點一）屬輕到中度中毒症狀，出現反應較慢、感覺減低、影響駕駛之狀況，又
    飲酒後一小時許，其體內血液酒精濃度可達最高，飲酒一小時後其體內之酒精濃
    度隨即消減，此亦分別有行政院國軍退除役官兵輔導委員會臺北榮民總醫院八十
    八年八月五日（八八）北總內字第二六八六八號函、八十八年十月二十六日（八
    八）院賓文廉字第一三四０七號臺灣高等法院函附台北醫學院附設醫院精神科主
    任蔡尚穎「酒精對人體生理與行為之影響」一文可據。本件被告於九十一年十月
    十二日晚間飲用酒類達呼氣酒精濃度為一‧０四亳克＼公升程度，仍於同日晚間
    十一時二十分許駕駛動力交通工具車牌號碼ＥＴ－九九０號營業小客車沿臺北市
    ○○路由西向東方向以每小時百餘公里之速度高速行駛，行近該路段與南京東路
    五段二九一巷交岔路口，適被害人騎乘車牌號碼ＢＨＫ－六三八號重型機車由路
    口西北角由北向南方向行駛，擬左轉東向進入健康路，被告見狀雖於四一‧五公
    尺外即緊急煞車，猶未能煞停，所駕車輛左前車頭遂在臺北市○○路四二０號前
    猛力撞擊被害人所乘機車，致被害人人車倒地受傷，業如前述，其呼氣酒精濃度
    已逾０‧五亳克＼公升，達輕到中度中毒，反應較慢、感覺減低、影響駕駛程度
    ，且顯已造成其對於交通安全規則含行車速率、號誌之注意力、服從性、對車輛
    之控制力、對道路突發狀況之反應力均降低，應認已達不能安全駕駛動力交通工
    具之程度。
三、又刑法第二百七十六條第一項之過失致人於死罪及同法第二百八十四條第一項之
    過失傷害罪，係針對行為人應注意、能注意、而不注意之過失行為予以非難，而
    八十八年四月二十一日增訂之同法第一百八十五條之四之肇事致人死傷逃逸罪，
    則以處罰肇事後逃逸之駕駛人為目的，俾促使駕駛人於肇事後能對被害人即時救
    護，以減少死傷，是該罪之成立祇以行為人有駕駛動力交通工具肇事，致人死傷
    而逃逸之事實為已足，至行為人之肇事有否過失、是否應負刑責，則非所問，二
    者之立法目的及犯罪構成要件截然不同，合先敘明。本件被告因業務上之過失肇
    事致被害人受傷部分雖已據被害人撤回告訴，由檢察官不起訴處分確定，有和解
    書、臺灣臺北地方法院檢察署檢察官九十二年度偵字第二０號不起訴處分書附卷
    可參，然其既明知肇事致人受傷，竟未協助救護、逕自離去，本院自仍得就其肇
    事致人受傷而逃逸部分科以刑責。核被告所為，分別係犯刑法第一百八十五條之
    三服用酒類不能安全駕駛動力交通工具而駕駛罪，及同法第一百八十五條之四駕
    駛動力交通工具肇事致人傷而逃逸罪。被告所犯上述二罪，犯意各別、行為互殊
    ，應予分論併罰。爰審酌被告並無前科、素行良好，有臺灣高等法院被告全國前
    案紀錄表可按，飲用酒類達不能安全駕駛動力交通工具程度而駕駛，而酒精成分
    對人之意識能力具有不良影響，超量飲酒後會導致對週遭事務之辨識及反應能力
    較平常狀況薄弱，被告服用酒類達輕到中度中毒、反應較慢、感覺減低、影響駕
    駛、對於交通安全規則含行車速率、號誌之注意力、服從性、對車輛之控制力、
    對道路突發狀況之反應力均降低，嚴重不能安全駕駛之程度，猶執意駕駛動力交
    通工具營業小客車，且在市區道路以百餘公里之速度疾駛，對一般往來之人車均
    生高度危險性，罔顧他人生命、身體、健康、財產安全，終因而肇事致被害人受
    傷，肇事後復旋即逃逸，置他人生命、身體、健康不顧，惡性非輕，但終於本院
    訊問時坦承犯行、非無悔意，且於事故後十日即與被害人達成和解、賠償被害人
    所受損害、獲被害人諒解，前業提及，被害人傷勢尚屬輕微等一切情狀，認檢察
    官求處刑度尚屬適當，而分別量處如主文所示之刑，並諭知罰金如易服勞役、有
    期徒刑如易科罰金之折算標準，以資懲儆。
四、末按被告係因酒後駕車肇事致人受傷，肇事後復未協助救護被害人、旋即逃逸，
    此經本院審認如前，其酒醉駕車情節及危害均顯較服用酒類不能安全駕駛動力交
    通工具而駕駛、但尚未肇事致人死傷者為重，而服用酒類不能安全駕駛動力交通
    工具而駕駛者，縱未肇事致人死傷，猶依法予以論罪科刑，本件被告既已酒後駕
    車肇事致人受傷，自不能僅因其肇事致人受傷部分業已賠償被害人，即獲緩刑之
    寬典甚明。
五、本件被告於準備程序進行中就被訴事實為有罪之陳述，且其所犯非死刑、無期徒
    刑、最輕本刑為三年以上有期徒刑之罪或高等法院管轄第一審案件，經告知簡式
    審判程序之旨，並聽取檢察官、被告、辯護人之意見後，經本院合議庭裁定由受
    命法官獨任進行簡式審判程序，併此敘明。
據上論斷，應依刑事訴訟法第二百九十九條第一項前段、第二百七十三條之一第一項
，刑法第一百八十五條之三、之四、第四十一條第一項前段、第四十二條第二項，罰
金罰鍰提高標準條例第二條，判決如主文。
本案經檢察官越方如到庭執行職務。
中      華      民      國    九十二    年     十一     月     十一     日
                              臺灣臺北地方法院交通法庭
                                      法  官  洪  文  慧
右正本證明與原本無異。
如不服本判決，應於判決送達後十日內向本院提出上訴狀（應抄附繕本）。告訴人或
被害人如對於本判決不服者，應具備理由請求檢察官上訴，其上訴期間之計算係以檢
察官收受判決正本之日期為準。
                                      書記官  江  虹  儀
中      華      民      國    九十二    年     十一     月     十一     日


司法院資訊處製作；財團法人民間司法改革基金會備份。
